臺灣臺南地方法院刑事判決
111年度簡上字第9號
上  訴  人  吳尚明
即  被  告          

上列上訴人因違反藥事法案件，不服本院民國110年11月30日110
年度簡字第2653號第一審判決（聲請簡易判決處刑書案號：110
年度偵字第20885號），提起上訴，本院管轄之第二審合議庭判
決如下： 
    主  文
原判決撤銷。
吳尚明犯過失販賣禁藥罪，處拘役貳拾日，如易科罰金，以新臺
幣壹仟元折算壹日。
未扣案犯罪所得新臺幣陸佰元沒收，於全部或一部不能沒收時，
追徵之。
含尼古丁成分之電子菸油壹罐，沒收。
    事  實
一、吳尚明原應注意依藥事法規定，若有藥品成分而未經核准擅
    自輸入者，即為所稱禁藥，故應注意其所販賣之商品來源是
    否合法，及有無含有衛生福利部（下稱衛福部）依藥事法所列管
    之藥品成分，更應注意含尼古丁（NICOTINE）成分之電子菸
    油係足以影響人類身體結構及生理機能之藥品，若未經衛福部核
    准擅自販售者，即為所稱禁藥，而依其智識及經驗，並無不能
    注意之情形，竟疏未注意及此，於民國109年12月間某日自
    行在Facebook社群網站某電子菸社團內，向真實姓名年籍不
    詳之人購買數量不詳之未經衛福部核准輸入含有尼古丁成分
    之菸油產品後，於110年8月11日晚間10時31分許，在露天拍
    賣網站上，以會員帳號「qweasdzxc1937」刊登販售含有尼
    古丁成分之菸油即「RIO AROMA-奶酪菸草」訊息，欲以每盒
    新臺幣(下同)600元之價格販售上開未經許可擅自輸入之菸
    油禁藥產品予不特定之人。嗣經臺南市政府衛生局於前開拍
    賣網站訂購本件菸油1罐後，送請高雄市政府衛生局檢驗後
    ，檢驗結果檢出尼古丁成份，而查悉上情。
二、案經臺南市政府警察局歸仁分局報告臺灣臺南地方檢察署檢
    察官偵查聲請簡易判決處刑。
    理  由
壹、證據能力方面
　　本判決理由所援用之證據資料（含供述證據及非供述證據）
    ，被告、檢察官於本院審理時同意作為證據，依刑事訴訟法
    第159條之5第1項規定，認均有證據能力。
貳、實體方面
一、上揭犯罪事實業據被告於本院審理時坦承不諱，且有臺南市
    政府衛生局110年9月10日南市衛食藥字第1100161553號函（
    警卷第9-10頁）、高雄市政府衛生局110 年9 月1 日高市衛
    檢字第11039327200 號函暨檢驗科檢驗報告(申請單編號B11
    0D00047，警卷第11-13頁）、「露天拍賣網站」訂單明細、
    菸油商品照片9張（警卷第15-25頁）、衛生福利部食品藥物
    管理署110 年8 月6 日FDA 企字第1101202420號函暨所附「
    露天拍賣」網站刊登之商品頁面、會員帳號「qweasdzxc193
    7 」個人註冊資料、台灣大哥大股份有限公司110 年7 月30
    日法大字000000000 號書函所附客戶基本資料等相關資料（
    警卷第27-36 頁）附卷可稽；被告自白核與事實相符。是以
    ，本件事證已臻明確，被告之犯行應堪認定。
二、按未經核准擅自輸入之藥品，即為所謂禁藥，藥事法第22條
    第1項第2款定有明文。被告販賣之RIO AROMA系列所含尼古
    丁「NICOTINE」成分，屬衛福部未經核准輸入之禁藥，業經
    臺南市政府衛生局110年9月10日南市衛食藥字第1100161553
    號函查明在卷。被告過失販賣禁藥，核其所為，係犯藥事法
    第83條第3項之過失販賣禁藥罪。　　
三、撤銷改判之理由：原審以被告犯罪事證明確，予以論罪科刑
    ，固非無見。惟查：
　1.按「明知為偽藥或禁藥，而販賣、供應、調劑、運送、寄藏
    、牙保、轉讓或意圖販賣而陳列者，處7年以下有期徒刑，
    得併科新臺幣5千萬元以下罰金。犯前項之罪，因而致人於
    死者，處7年以上有期徒刑，得併科新臺幣1億元以下罰金；
    致重傷者，處3年以上12年以下有期徒刑，得併科新臺幣7千
    5百萬元以下罰金。因過失犯第1項之罪者，處2年以下有期
    徒刑、拘役或科新臺幣5百萬元以下罰金。第1項之未遂犯罰
    之。」，藥事法第83條定有明文。是以，藥事法第83條第1 
    項之販賣禁藥罪，應以行為人主觀上知悉其所輸入係主管機
    關所管制之藥品而故意未經衛生主管機關核准而販賣為成立
    要件。若行為人欠缺此項主觀之要素者，而其行為符合同法
    第83條第3 項過失罪之構成要件者，則應依該過失罪名論處
    ，兩者於法定刑上有明顯有異。
  2.本案被告並非明知上開菸油產品為禁藥而販賣，業經本院認
    定如前，其未能注意其向他人購買未經許可輸入之電子菸油
    含有尼古丁成分，即率爾持以販賣，而僅得認定被告有過失
    販賣禁藥之犯行，故本案被告所犯過失販賣禁藥罪，其犯罪
    情節顯輕於販賣禁藥罪，應在量刑事由上予以特別區別。 
　3.又本案被告所販售含有尼古丁成分之菸油產品僅1罐，被告
    販賣本件菸油產品1罐之犯罪所得為600元，有「露天拍賣網
    站」訂單資料1紙（警卷第15頁）在卷足參，堪認其犯罪所
    得甚低。
　4.另上開菸油1罐，為被告所有，且係供本案犯罪所用之物，
    應依刑法第38條第2項規定宣告沒收（詳下述），原審以上
    開菸油1罐為臺南市政府衛生局價購取得所有權，已非被告
    所有，應由行政機關另行依藥事法第79條第1項規定沒入銷
    燬之，容有誤會。
　5.原審未考量上開情節，容有未洽，被告以其上開犯行情節輕
    微，原審量刑過重為由，提起上訴，為有理由，自應由本院
    將原判決予以撤銷改判。
四、爰審酌被告教育程度為大學畢業，依其智識程度應知悉於販
    賣菸油產品時，當注意該產品來源是否合法，及有無含有衛福
    部依藥事法所列管之尼古丁成分，然竟疏未盡此注意義務，
    於網路上販售本件未取得主管機關查核許可含尼古丁成份之
    菸油，影響主管機關對管制藥物之管理，侵害社會大眾之健
    康，所為實屬不該，惟念及本件被告所販售含有尼古丁成分
    之菸油產品僅1罐，被告販賣本件菸油產品1罐之犯罪所得為
    600元，販賣數量及獲利均非鉅，且犯後坦承不諱之態度，
    兼衡其智識、家庭經濟狀況等一切情狀（警卷第3頁受詢問
    人欄），量處如主文所示之刑，並諭知如易科罰金之折算標
    準，以示懲儆。
五、沒收：
　㈠末查，被告販賣本件菸油產品1罐之犯罪所得為600元（已扣
    除運費60元），業經被告於警詢中供承甚明，且有「露天拍
    賣網站」訂單資料1紙（警卷第15頁）在卷足參，並未扣案
    ，應依刑法第38條之1第1項、第3項規定宣告沒收，於全部
    或一部不能沒收時，追徵之。
　㈡另按違禁物係指依法令禁止製造、運輸、販賣、持有及行使
    之物而言，然依藥事法第20條及第22條之規定，對偽藥及禁
    藥並未禁止持有，除依其他法令另有禁止製造、運輸、販賣
    、持有及行使之規定（如安非他命依麻醉藥品管理條例第13
    條規定，不得非法輸入、製造、運輸、販賣、持有或吸用，
    屬違禁物）外，偽藥及禁藥並非均屬違禁物（最高法院85年
    度台上字第4545號判決意旨參照）。依此，上開菸油1罐非
    屬違禁物，惟其目前尚未經相關主管機關先行依藥事法第79
    條第1項規定沒入，此有本院詢問臺南市政府衛生局之公務
    電話紀錄可參（本院卷第43頁），而上開物品既屬藥事法第
    22條第1項第2款前段規定之禁藥，為被告所有，且係供本案
    犯罪所用之物，應依刑法第38條第2項規定宣告沒收。
據上論斷，應依刑事訴訟法第455 條之1第1項、第3項、第364條
、第369條第1項、第299條第1項前段，藥事法第83條第3項，刑
法第11條前段、第41條第1項前段、第38條第2項、第38條之1第1
項、第3項，刑法施行法第1條之1，判決如主文。
本案經檢察官黃榮加聲請簡易判決處刑，檢察官蘇聖涵到庭執行
職務。
中　　華　　民　　國　　111 　年　　2 　　月　　24　　日
　　　　　　　　　刑事第八庭   審判長法　官 鄭燕璘
　　　　　　　　　                   法  官 陳碧玉
　　　　　　　　　                   法  官 郭瓊徽　
以上正本證明與原本無異。
不得上訴。
                                     書記官 王珮君
中　　華　　民　　國　　111 　年　　2 　　月　　24　　日
附錄本案論罪科刑法條全文：
藥事法第83條：
明知為偽藥或禁藥，而販賣、供應、調劑、運送、寄藏、牙保、
轉讓或意圖販賣而陳列者，處7年以下有期徒刑，得併科新臺幣5
千萬元以下罰金。
犯前項之罪，因而致人於死者，處7年以上有期徒刑，得併科新
臺幣1億元以下罰金；致重傷者，處3年以上12年以下有期徒刑，
得併科新臺幣7千5百萬元以下罰金。
因過失犯第1項之罪者，處2年以下有期徒刑、拘役或科新臺幣5
百萬元以下罰金。第1項之未遂犯罰之。